【裁判字號】    95,訴,3434
【裁判日期】    951215
【裁判案由】    毒品危害防制條例
【裁判全文】
臺灣板橋地方法院刑事判決              95年度訴字第3434號
公  訴  人  臺灣板橋地方法院檢察署檢察官
被      告  甲○○
                    現因另案於臺灣雲林第二監獄執行中
上列被告因違反毒品危害防制條例案件，經檢察官提起公訴（九
十五年度毒偵字第六六七七號），被告就被訴事實為有罪陳述，
本院改行簡式審判程序審理，判決如下：
    主  文
甲○○施用第一級毒品，累犯，處有期徒刑拾月。扣案之第一級
毒品海洛因（驗餘淨重零點捌陸公克），沒收銷燬之；毒品外包
裝袋壹個，沒收之。
    事  實
一、甲○○前於民國八十七年八月間因施用毒品案件，經觀察、
    勒戒後，認無繼續施用毒品之傾向，由臺灣高等法院於八十
    七年九月二十四日以八十七年度上易字第三六八七號判決免
    刑確定，又因施用毒品案件，經依本院以八十七年度毒聲字
    第三一二四號裁定令入戒治處所施以強制戒治，於八十九年
    九月一日強制戒治期滿，由臺灣板橋地方法院檢察署檢察官
    於八十九年九月十九日以八十九年度戒毒偵字第六四○號不
    起訴處分確定，再於九十一年十一月間因施用毒品案件，由
    本院於九十一年十一月二十八日以九十一年度毒聲字第三九
    二五號裁定令入戒治處所施以強制戒治，至九十三年一月九
    日因毒品危害防制條例修正出所，上揭施用毒品犯行同時起
    訴，經本院於九十二年十月十三日以九十二年度訴緝字第一
    一九號判決，判處有期徒刑一年確定，與在九十二年五月間
    所犯之違反槍砲彈藥刀械管制條例，經本院判處有期徒刑三
    月確定之案件，定其應執行刑為有期徒刑一年二月，執行至
    九十四年二月二日縮刑期滿假釋出監，至同年二月十八日假
    釋期滿執行完畢。詎仍不知悛悔，復基於施用第一級毒品海
    洛因、第二級毒品甲基安非他命之犯意，自九十五年七月初
    某日起至九十五年九月二十五日止，在臺北縣三峽鎮○○路
    三十九巷九號二樓住處內，約以每週施用二次之頻率，施用
    海洛因；並於九十五年九月二十五日在上址，以將海洛因、
    甲基安非他命以水稀釋後，塗抹在香煙上，點火燃燒之方式
    ，施用海洛因、甲基安非他命。嗣於九十五年九月二十六日
    上午十時許，在臺北縣三峽鎮○○路三十九巷九號旁，為警
    攔檢而查獲，並扣得海洛因一包（毒品驗餘淨重○．八六公
    克）。
二、案經臺北縣政府警察局三峽分局移送臺灣板橋地方法院檢察
    署檢察官偵查起訴，本院改行簡式審判程序審理。
    理  由
一、訊據被告甲○○對於上揭施用第一級毒品海洛因、第二級毒
    品甲基安非他命之犯行坦承不諱。被告為警查獲時所採之尿
    液，分別以ＥＩＡ酵素免疫分析法初驗、ＧＣ／ＭＳ氣相層
    析質譜儀法確認複驗後均呈安非他命類、鴉片類之陽性反應
    ，此有臺灣檢驗科技股份有限公司九十五年十月二十日濫用
    藥物尿液檢驗報告一紙（見九十五年度毒偵字第六六七七號
    卷第二十七頁）附卷足考，扣案之白色粉末經鑑定結果，為
    第一級毒品海洛因，驗餘淨重○．八六公克，此有卷附法務
    部調查局九十五年十月二十四日調科壹字第○九五二三○二
    九一三○號鑑定書可按。按依現行（修正後）毒品危害防制
    條例就施用毒品者，祇於「初犯」及「五年後再犯」二種情
    形，有其追訴條件之限制，即須於初犯經觀察、勒戒或強制
    戒治釋放後，五年內均無施用毒品之行為，始能認其前所實
    施之觀察、勒戒或強制戒治已足遮斷毒癮，而得於五年後再
    犯時，再予適用初犯之規定，重行觀察、勒戒等程序。倘五
    年內已經再犯，被依法追訴處罰，縱其第三次（或第三次以
    上）施用毒品之時間在初犯釋放五年以後，即與「五年後再
    犯」之情形有別，且因已於「五年內再犯」，顯見其再犯率
    甚高，原實施觀察、勒戒或強制戒治，已無法收其實效，而
    無五年戒斷期之存在，自無再經觀察、勒戒及強制戒治之必
    要，應得逕行追訴處罰，此有最高法院九十五年度台上字第
    一○七一號判決足資參照。查被告曾於八十七年八月間因施
    用毒品案件，經觀察、勒戒後，認無繼續施用毒品之傾向，
    由臺灣高等法院於八十七年九月二十四日以八十七年度上易
    字第三六八七號判決免刑確定，又因施用毒品案件，經依本
    院以八十七年度毒聲第三一二四號裁定令入戒治處所施以強
    制戒治，於八十九年九月一日強制戒治期滿，由臺灣板橋地
    方法院檢察署檢察官於八十九年九月十九日以八十九年度戒
    毒偵字第六四○號不起訴處分確定，再於九十一年十一月間
    因施用毒品案件，由本院於九十一年十一月二十八日以九十
    一年度毒聲字第三九二五號裁定令入戒治處所施以強制戒治
    ，至九十三年一月九日因毒品危害防制條例修正出所，上揭
    施用毒品犯行同時起訴，經本院於九十二年十月十三日以九
    十二年度訴緝字第一一九號判決，判處有期徒刑一年確定，
    此有臺灣高等法院被告前案紀錄表、法務部在監在押資料表
    附卷可查。被告本次再犯施用毒品犯行，依上揭最高法院判
    決意旨，顯非五年後再犯，自合於毒品危害防制條例第二十
    三條第二項之起訴條件。被告自白與事實相符，事證明確，
    犯行洵堪認定，應依法論科。
二、按第一級毒品海洛因及第二級毒品安非他命之施用方式，依
    施用者之使用習慣而有所不同，並無一定模式可循。依法務
    部調查局以往鑑定之經驗，確曾於毒品證物及吸食工具等之
    檢驗發現前二者毒品摻雜之案例，故研判應有施用者將二者
    同置於吸食器內施用之可能（相關文獻有法務部調查局九十
    一年六月二十八日調科壹字第○九一○○四二五一一○號函
    、行政院衛生署管制藥品管理局九十三年九月六日管檢字第
    ○九三○○○八一一二號函足資參照）。被告於上揭強制戒
    治期滿釋放後，五年內再將第一級毒品海洛因、第二級毒品
    甲基安非他命混合方式施用之行為，核其所為，係犯毒品危
    害防制條例第十條第一項施用第一級毒品罪、同條第二項施
    用第二級毒品罪。其施用前後非法持有第一級毒品海洛因、
    第二級毒品甲基安非他命之犯行，為施用毒品之當然手段行
    為，應為施用毒品之行為所吸收，均不另論罪。次按刑法修
    正條文於九十四年二月二日經總統公布，並自九十五年七月
    一日起施行，其中原刑法第五十六條之連續犯規定業經刪除
    ，即修正後之刑法已無連續犯得論以裁判上一罪之情形，參
    照該修正條文之立法理由，即修正條文說明謂「至連續犯廢
    除後，對於部分習慣犯，例如竊盜、吸毒等犯罪，是否會因
    適用數罪併罰而使刑罰過重產生不合理之現象一節，在實務
    上應可參考德、日等國之經驗，委由學界及實務以補充解釋
    之方式，發展接續犯之概念，對於合乎『接續犯』或『包括
    的一罪』之情形，認為構成單一之犯罪，以限縮數罪併罰之
    範圍，用以解決上述問題。」等語，則考上揭修法及毒品危
    害防制條例之立法意旨，係認施用毒品者，多具有「成癮性
    」，故先以觀察、勒戒或強制戒治等保安處分遮斷其毒癮，
    如仍無效，始以刑罰追訴處罰。故施用毒品罪，本即預定其
    有反覆實行施用毒品之性質，其若基於概括之決意，於密切
    之時、地反覆延續實行施用毒品犯罪，依社會一般客觀上之
    觀察，認論以一罪為適當時，似非不可以集合犯處理，祇論
    以包括之一罪。從而，本件被告多次施用海洛因之行為，均
    係基於概括之決意，於密切之時、地反覆延續實行，應屬集
    合犯行為，自仍應論以一罪（同此見解者，參張淳淙，「從
    刑法修正論行為之罪數」，刊載於司法周刊一二八六期司法
    文選別冊；林鈺雄，「跨連新舊法之施用毒品行為─兼論行
    為單數與集合犯、接續犯概念之比較」，刊載於臺灣本土法
    學雜誌，第八十四期，頁一四一以下）。被告於本院審理時
    自承施用海洛因之時間係自九十五年七月初某日起，起訴書
    所載被告自九十五年六月間起施用海洛因，自有未合，此部
    分事實已經公訴檢察官當庭更正，附此敘明。被告以一施用
    行為同時觸犯施用第一級毒品罪、施用第二級毒品罪，為想
    像競合犯，依刑法第五十五條之規定，應從一重之施用第一
    級毒品罪論處。被告曾於九十一年十一月間因施用毒品案件
    ，由本院於九十一年十一月二十八日以九十一年度毒聲字第
    三九二五號裁定令入戒治處所施以強制戒治，至九十三年一
    月九日因毒品危害防制條例修正出所，上揭施用毒品犯行同
    時起訴，經本院於九十二年十月十三日以九十二年度訴緝字
    第一一九號判決，判處有期徒刑一年確定，與在九十二年五
    月間所犯之違反槍砲彈藥刀械管制條例，經本院判處有期徒
    刑三月確定之案件，定其應執行刑為有期徒刑一年二月，執
    行至九十四年二月二日縮刑期滿假釋出監，至同年二月十八
    日假釋期滿執行完畢，此有臺灣高等法院被告前案紀錄表在
    卷可稽，被告於五年以內，故意再犯本件最重本刑為有期徒
    刑以上之罪，應依刑法第四十七條第一項之規定論以累犯，
    並加重其刑。爰審酌被告履次施用毒品而不思悔改，品行不
    端，意志力薄弱，其施用毒品經觀察勒戒、強制戒治後，仍
    無法斷絕施用毒品惡習，若非將其處以較長之刑期，與社會
    上毒品來源隔離，使其能深自反省，斷絕與毒品之接觸，不
    足以助其戒絕毒癮並懲所犯及被告犯罪後對於施用毒品之犯
    行，已經坦承，態度良好等一切情狀，量處如主文所示之刑
    。末查，扣案之第一級毒品海洛因，驗餘淨重○．八六公克
    ，為查獲之毒品，不問屬於犯人與否，應依毒品危害防制條
    例第十八條第一項前段之規定，沒收銷燬之；至扣案之毒品
    外包裝袋一個，則係被告所有供施用毒品所用之物，業據被
    告於本院審理時供承在卷，爰依刑法第三十八條第一項第二
    款之規定，沒收之。
據上論斷，應依刑事訴訟法第二百七十三條之一第一項、第二百
九十九條第一項前段，毒品危害防制條例第十條第一項、第二項
、第十八條第一項前段，刑法第十一條前段、第五十五條、第四
十七條第一項、第三十八條第一項第二款，判決如主文。
本案經檢察官朱立豪到庭執行職務
中    華    民    國    95    年    12    月    15    日
            臺灣板橋地方法院刑事第十八庭
                        法  官  王綽光
以上正本證明與原本無異
如不服本判決應於送達後10日內向本院提出上訴狀
                        書記官  許清秋
中    華    民    國    95    年    12    月    18    日
附錄本案所犯法條全文
毒品危害防制條例第10條
施用第一級毒品者，處 6 月以上 5 年以下有期徒刑。
施用第二級毒品者，處 3 年以下有期徒刑。


司法院資訊處製作；財團法人民間司法改革基金會備份。
